【裁判字號】    95,交聲,225
【裁判日期】    950515
【裁判案由】    聲明異議
【裁判全文】
臺灣臺中地方法院交通事件裁定         95年度交聲字第225號
原處分機關  交通部公路總局臺中區監理所
異  議  人
即受處分人  乙○○
上列受處分人因違反道路交通管理處罰條例案件，對於交通部公
路總局臺中區監理所豐原監理站民國九十五年三月十四日所為之
處分（中監稽違字第裁六○─ＧＣ0000000號裁決書）聲
明異議，本院裁定如下：
    主    文
異議駁回。
    理    由
一、原處分機關略以：受處分人乙○○，於民國九十五年一月十
    日三時七分許，在臺中市○○路與英才路口處，因酒後駕車
    經酒精測定器測試，呼氣所含酒精濃度為每公升○‧四二毫
    克，檢定有酒精濃度超過規定標準之違規，遭臺中市警察局
    第一分局員警當場舉發，受處分人依指定期限到案提出申訴
    ，經查證違規屬實，該所遂於九十五年三月十四日以中監違
    字第裁六○─ＧＣ0000000號裁決書，裁處違反道路
    交通管理處罰條例第三十五條第一項第一款規定，處罰鍰新
    臺幣（下同）三萬四千五百元整，並吊扣汽車駕駛執照十二
    個月，逾期則依違反道路交通管理事件統一裁罰標準表及裁
    決書處罰主文裁處，於法並無不合等語。
二、本件受處分人乙○○則辯稱略以：事故發生後，異議人依規
    定放置警示牌，請求支援，並等警員到來，異議人並未離開
    現場，且配合酒測、拍攝，當時異議人意識清醒，並無規避
    之嫌，異議人當時並無陳述與朋友喝酒之情形，只因等待支
    援在員警前來時，因天寒喝了幾口酒，只為取暖而已，當時
    警員未見酒瓶，也未加以查證，酒測、拍攝皆於事故發生後
    ，異議人並非現行犯，車輛已無法動彈，異議人不在車上，
    如何憑藉單一酒測值便入罪？為此交通部臺中區監理所交通
    事件所為之處分，顯有違誤，爰聲明異議云云。
三、按汽車駕駛人，駕駛汽車經測試檢定有酒精濃度超過規定標
    準者，處新臺幣一萬五千元以上六萬元以下罰鍰，並當場移
    置保管其車輛及吊扣其駕駛執照一年；因汽車駕駛人拒絕接
    受第一項測試之檢定者，處新臺幣六萬元罰鍰，並當場移置
    保管其車輛及吊銷其駕駛執照；汽車駕駛人，曾依第三十五
    條第三項前段之規定吊銷駕駛執照者，三年內不得考領駕駛
    執照；汽車駕駛人有飲用酒類後其吐氣所含酒精濃度超過每
    公升○‧二五毫克以上者，不得駕車。道路交通管理處罰條
    例第三十五條第一項第一款、第三項、第六十七條、道路交
    通安全規則第一百十四條第二款與違反道路交通管理事件統
    一裁罰標準表分別定有明文。
四、本件異議人乙○○固坦承飲酒，惟辯稱：九十五年一月十日
    零時許，伊駕車至友人丙○○住處找丙○○泡茶聊天，伊有
    帶二瓶紅酒過去，一瓶給丙○○，另一瓶則置於車上，伊於
    凌晨二時許離開丙○○住處，伊當時駕車行駛至臺中市○○
    路時，輪胎漏氣，車子就歪掉，然後就撞倒安全島，伊下車
    查看，將三角架取出置於車後，原想打電話給修車廠，但伊
    未帶修車廠名片，而下車時會冷，伊想到車上有酒，遂拿車
    上之紅酒至路旁文化中心的草坪上喝酒，伊約等了五至十分
    鐘，喝了四分之一瓶的紅酒，警察來時，伊正想回家拿資料
    ，就被警察叫回去，警察問伊有無喝酒，伊說沒有，警察便
    拿儀器來酒測，後來就開單云云。經查：
  (一)本件異議人乙○○於九十五年一月十日凌晨三時七分許，飲
    酒後駕駛車號ＰＪ－○八七五號自用小客車，行經前開地點
    ，因撞及安全島停放在上開路段，經附近民眾報案後，而由
    執行巡邏勤務之員警甲○○前往處理，並檢測受處分人飲酒
    後其吐氣所含酒精濃度成份為每公升○．四二毫克等情，業
    據證人即舉發之員警甲○○於本院調查時證述綦詳（見本院
    卷第二九頁），並有道路交通事故現場圖、臺中市警察局Ａ
    ３類道路交通事故調查報告表、臺中市○○○道路交通事故
    當事人酒精測定紀錄表、臺中市○○○○道路交通事故補充
    資料表、現場照片五幀附卷可稽。證人即當時到場處理之警
    員甲○○於本院調查時證稱：當天接獲勤務中心通報，民眾
    報案五權路與英才路有人撞到安全島，當時伊距離事故現場
    約五分鐘路程，就馬上過去處理，到達現場時，乙○○在現
    場等候，滿身酒味，說話不清楚，乙○○一直說不用伊處理
    ，因為沒有撞到人，可自行處理，伊詢問乙○○何時與何人
    喝酒，何時開車出發，乙○○稱在同事家與同事喝了一點酒
    ，乙○○本來不願意進行酒測，伊遂請派出所同事拿攝影機
    到現場，後來經過溝通，乙○○才配合酒測，因為酒測結果
    超過標準值，乙○○就不願意簽名等語（見本院卷第二九頁
    ），本件異議人於本院調查時雖辯稱：伊開車前未喝酒，係
    事故發生後，伊下車等待警員及汽車修理廠來拖吊車子的時
    候才喝酒等語（見本院卷第二四頁），惟政府各相關機關業
    就酒醉駕車之危害性以學校教育、媒體傳播等方式一再宣導
    ，為時甚久，一般人對於該項誡命均知之甚詳，而異議人於
    本院審理時亦自承伊知悉酒後不得駕車等情（見本院卷第三
    二頁），則異議人於深夜在市區駕車撞及安全島而發生交通
    事故，勢必驚動附近居民報警處理，而警方到場處理交通事
    故時，均會對駕駛人實施酒精測試，縱使駕駛人受傷送醫，
    警方亦會請醫院對駕駛人抽血檢驗血液中之酒精濃度，早已
    廣為新聞媒體所報導，異議人對此亦應知悉，衡情，異議人
    倘於駕車前並未飲酒，豈會於發生交通事故後在現場飲酒，
    而讓警方懷疑其係因酒醉駕車始發生交通事故，實有悖於常
    情。
  (二)再者，證人即到場處理之警員甲○○於本院調查時證稱：因
    為乙○○滿身酒味，說話不清楚，伊才詢問乙○○是否有喝
    酒，伊詢問後，乙○○才說跟同事喝了一點酒，事故現場並
    未發現酒瓶，乙○○當時並未說是下車後才喝酒，僅稱係因
    操控不佳車子才會撞上安全島等語（見本院卷第三十頁、第
    三一頁），而異議人於本院調查時則辯稱：伊並未告知警察
    有跟朋友喝酒，僅說伊去朋友那裡，是警察問伊有無喝酒，
    伊說沒有喝酒，當時伊未告訴警察下車後有喝酒，因為伊不
    知道怎麼講等語（見本院卷第三二頁），若異議人確係於交
    通事故發生後始飲酒，衡情，於警方對其實施酒測時，理應
    即時向到場處理之警員即證人甲○○說明緣由，並提出所飲
    用酒類之酒瓶給警方以資證明，異議人卻辯稱伊當時不知道
    要如何說云云，顯有違常情。況證人即到場處理之警員甲○○於本院調查時證稱：當時氣溫不會很冷，溫度應該算一般
    ，伊到達時，至少有兩個車窗是搖下來的等語（見本院卷第
    三十頁、第三十一頁），倘當時之氣溫很冷，則異議人駕車
    時自應將車窗關閉，以免冷風吹入車內，惟異議人所駕駛之
    上開自小客車當時既未關上車窗，可見當時之氣溫並不冷，
    益證證人甲○○上開證詞並非子虛。故異議人所辯因天冷始
    飲酒取暖云云，顯係卸責之詞，殊無可採。
  (三)證人丙○○於本院調查時證稱：乙○○係伊在芳鄰管理公司
    時的主管，乙○○九十五年一月十日去找伊時，伊已經沒有
    再上班，伊之前在管理公司上班，上班時間是從晚上七點至
    早上七點等語（見本院卷第二六頁、第二八頁），惟異議人
    於本院調查時則陳稱：九十五年一月十日凌晨十二點多，伊
    駕車去找丙○○，因為很久沒有見面，丙○○係伊以前在生
    產力保全公司的同事，之前丙○○有告訴伊上班到十二點，
    所以伊認為丙○○應該已經下班，故伊去找丙○○之前並未
    先聯絡等語（見本院卷第二五頁），異議人乙○○與證人丙○○對於其二人係任職於何公司之同事所為之陳述，互核不
    符，其二人所述是否真實即非無疑。又證人丙○○之工作時
    間係晚上七點至翌日早上七點，顯與異議人乙○○所述證人
    丙○○上班到晚上十二點等語，出入頗大。再者，異議人乙○○既已很久未與證人丙○○碰面，其臨時於深夜拜訪證人
    丙○○，卻未先以電話聯繫確認證人丙○○是否在家抑或已
    就寢，即貿然駕車前往證人丙○○住處，顯有違常理。況本
    院訊問證人丙○○異議人有關其與異議人乙○○當晚在住處
    做何事時，證人丙○○證稱：伊母親在睡覺，伊與乙○○沒
    有喝酒，怕吵到伊母親，只有泡茶、聊天等語（見本院卷第
    二七頁），然有無飲酒與是否會吵到證人丙○○之母親並無
    必然之關連性，而本院亦未詢及證人丙○○與異議人乙○○
    當晚是否有飲酒，證人丙○○卻急於證述伊與乙○○當晚並
    無喝酒等語，且證人丙○○既怕吵到其母親，何以未請異議
    人乙○○改日再訪，卻又與異議人乙○○在其住處泡茶聊天
    ，證人丙○○前後所述顯然矛盾，故證人丙○○上開證述顯
    係附和異議人之詞，實難憑採。
  (四)又交通警員掣單舉發違反道路交通管理處罰條例所列之違規
    事實，本質上為行政處分，係公務員基於職務上權力，依法
    就特定之具體事件所為具有公法上效果之單方行政行為，基
    於公務員為公法上行為具有公信力之原則，該行政處分當可
    被推定為真正，從而，受處分人既未就執勤警員之舉發有誤
    提出相關證據以供調查，本院經查亦無任何證據足資證明其
    有捏造事實違法取締之情事，則執勤警員本其維護通秩序、
    安全職責所為之舉發，自應受到合法、正確之推定。從而，
    受處分人空言否認，尚難採信，本件受處分人有駕駛汽車酒
    精濃度過量之違規行為，至堪認定，原處分機關依道路交通
    管理處罰條例第三十五條第一項第一款及違反道路交通管理
    事件統一裁罰標準及處理細則所訂之違反道路交通管理事件
    統一裁罰標準表之規定裁處罰鍰三萬四千五百元，並吊扣其
    駕駛執照十二個月，核無違誤，本件受處分人之異議為無理
    由，自應將其異議駁回。
五、據上論斷，應依道路交通案件處理辦法第十九條，裁定如主
    文。
中    華    民    國    95    年     5    月    15    日
                  交通法庭      法  官  余德正
以上正本證明與原本無異。
如不服本裁定應於送達後五日內向本院提出抗告狀。
                                書記官  廖日晟
中    華    民    國    95    年     5    月    15    日


司法院資訊處製作；財團法人民間司法改革基金會備份。
